臺灣臺北地方法院刑事判決　　　　　 95年度交簡上字第123號
上　訴　人
即　被　告　甲○○
上列上訴人因公共危險案件，不服本院臺北簡易庭九十五年度北
交簡字第二二二五號中華民國九十五年九月二十七日第一審刑事
簡易判決（檢察官聲請簡易判決處刑案號：臺灣臺北地方法院檢
察署九十五年度偵字第一三七０一號），提起上訴，本院管轄之
第二審合議庭判決如下：
    主  文
上訴駁回。
甲○○緩刑貳年。
    事  實
一、甲○○於民國九十五年五月三十一日下午二時許，駕駛車牌
    號碼5A-4415 號自小貨車停放於臺北市○○路○段一五０巷
    四二一弄口時，不慎擦撞後方乙○○所有車牌號碼086-DE號
    營業小客車，乃未予處理即逕行返回臺北市○○路○段一五
    ０巷四二三號一樓住處，並於同日下午四時許在上開住處與
    妻舅一同飲酒，嗣同日下午七時許，乙○○發現其營業小客
    車後保險桿處有遭撞擊痕跡，而後方停放之甲○○自小貨車
    上則留有其車烤漆顏色，認係甲○○所為，遂前往甲○○住
    處與之理論，因雙方就理賠金額無法達成協議，乙○○乃報
    警處理，於等候警察到場期間，甲○○明知其飲酒後，血液
    中所含酒精成分已影響中樞神經系統運作，對外界反應能力
    降低，注意力、判斷力均不如常，已達不能安全駕駛動力交
    通工具之程度，為方便其他車輛通行竟仍上車啟動引擎移車
    ，惟因不勝酒力，於倒車時不慎撞擊乙○○之營業小客車後
    保險桿，嗣警到場處理後，測得甲○○呼氣中所含酒精濃度
    達每公升零點九八毫克，而悉上情。
二、案經臺北市政府警察局信義分局報告臺灣臺北地方法院檢察
    署檢察官偵查後聲請簡易判決處刑。
    理  由
一、訊據被告甲○○固不否認於住處飲酒及因車輛擦撞細故與告
    訴人發生糾紛之情，惟矢口否認有何酒後駕車之犯行，辯稱
    ：伊當天下午二時許將自小貨車停放在告訴人計程車之後方
    ，隨即返家與妻舅一同飲酒，嗣告訴人前來伊住處質問是否
    擦撞其營業小客車，伊表示願負擔一半修理費用，告訴人認
    應全額理賠，遂報警處理，伊擬將車輛移動，於發動引擎後
    ，手不慎碰觸到手煞車，因該處係斜坡，導致車輛往後滑行
    而擦撞到該部計程車，伊並非在道路上行駛，不構成酒後駕
    車云云。經查：被告於酒後啟動引擎欲移動車輛，而於倒車
    時不慎擦撞後方告訴人所有之計程車之情，迭據被告於警詢
    及偵訊時時坦承：伊於今日（三十一日）下午四時許，在家
    中與親友一同飲用玉山高梁酒750CC ，因伊將自小貨車停放
    在自宅門口，擋到告訴人之營業小客車，而外出移車，於倒
    車時後保險桿處不慎撞上告訴人之營業小客車後保險桿等語
    不諱（見偵卷第八、九、十八、三三、三四頁）；復於九十
    五年十月二十三日上訴狀供承：伊於九十五年五月三十一日
    晚間與友人在家餐敘，於晚間七時許，因宅前巷道狹窄，為
    讓他車通行，遂將原停放於宅前之自小貨車稍加移動，於移
    車時不慎與停放後方之營業小客車發生擦撞等語明確（見本
    院卷第三、四頁），核與證人即告訴人乙○○證稱：伊於當
    日下午一時許，將車停放在信義路五段一五０巷四二一弄口
    ，嗣五時許伊發現伊車後保險桿處有擦撞痕跡，後方被告之
    小貨車上則留有伊車烤漆顏色，伊即前往被告住處理論，並
    要求被告修復，因被告僅願負擔一半費用，伊乃報警處理，
    被告隨即上車發動引擎，並且倒車，結果又撞上伊車等情相
    符（見本院九十六年一月二十三日審判筆錄第三頁），訊之
    被告對證人上開證述內容亦無異詞，並有臺北市政府警察局
    信義分局吳興派出所查獲違反刑法第一百八十五條之三案件
    測試觀察記錄表、酒精測試單、道路交通事故調查報告表、
    補充資料表、事故照片（見偵卷第十、十四、十七、二十、
    二二、二三頁）附卷可稽，被告雖於本院訊問時，翻異前揭
    於移車倒車時不慎擦撞後車之情，改稱係不慎碰觸手煞車導
    致車輛往後滑行云云。然查為行車安全起見，於汽車手煞車
    拉桿處均設有釋放鈕裝置，必須使力按壓釋放鈕同時往上提
    起後下壓，手煞車始可能釋放，迨無輕易碰觸即鬆脫之可能
    ，其所為上開更易之詞，顯與一般行車安全裝置不合，洵屬
    臨訟砌詞，不足採信。是被告於移車倒車時不慎擦撞後方告
    訴人車輛一節，堪以認定。次按道路交通管理處罰條例第三
    條第一款明定：「道路：指公路、街道、巷衖、廣場、騎樓
    、走廊或其他供公眾通行之地方。」；又「行車遇有轉向、
    減速暫停、讓車、倒車、變換車道等情況時所用之燈光及駕
    駛人之手勢，應依左列規定：五、倒車時，應顯示倒車燈光
    ，或由駕駛人表示左臂平伸，手掌向後並前後擺動之手勢。
    」、「汽車倒車時，應依下列規定：一、在設有彎道、狹路
    、坡路、狹橋、圓環、隧道、單行道標誌之路段或鐵路平交
    道、快車道等危險地帶，不得倒車。但因讓車、停車或起駛
    有倒車必要者，不在此限。二、應顯示倒車燈光或手勢後，
    謹慎緩慢後倒，並應注意其他車輛及行人。三、大型汽車須
    派人在車後指引，如無人在車後指引時，應先測明車後有足
    夠之地位，並促使行人及車輛避讓。」，道路交通安全規則
    第九十一條第五款、第一百一十條定有明文規範汽車倒車時
    應遵守之事項，另道路交通管理處罰條例第五十條及第五十
    四條亦規定有違規倒車之處罰，是於道路上倒車之行為自屬
    駕駛行為無疑。查被告既於前揭巷道發動車輛並排擋倒車，
    即該當於駕駛動力交通工具於道路上行駛之要件，被告辯稱
    其並非在道路上行駛，不構成酒後駕車云云，亦非可採。再
    按刑法第一百八十五條之三所規定服用酒類，不能安全駕駛
    動力交通工具而駕駛者，應負刑事責任，揆其立法目的在藉
    抽象危險犯之犯罪構成要件，以嚇阻酒後駕車者對道路交通
    安全之危害，本不以發生實害為必要。而所謂不能安全駕駛
    之認定，並無一定之數值可供界定，而係由法院以一般社會
    通念之客觀標準，足生公共危險時即足。目前行政機關所取
    締酒後駕車之參考標準，係依法務部於八十八年五月十日邀
    集司法院刑事廳、交通部、行政院衛生署、內政部警政署及
    中央警察大學等機關開會，所為凡呼氣酒精濃度逾每公升含
    零點五五毫克時，即屬不能安全駕駛之決議。上開會議決議
    本身屬檢警取締酒後駕車之參考，固無拘束法院之效力，惟
    以上開會議決議所採之標準，係參考美國、德國及日本等國
    家所進行之酒精濃度與精神狀態之測試實驗，亦即各項實驗
    均發現凡呼氣中酒精濃度達每公升零點五五毫克時，就人之
    生理方面，已產生視覺反應遲鈍、影像不能集中、同時不能
    看清前方路況及車旁照後鏡等狀況，及駕駛能力已受有影響
    、肇事率為一般正常人之十倍。查被告酒測值達每公升零點
    九八毫克，高於前揭零點五五毫克之標準甚多，復參以被告
    甫倒車即擦撞後方告訴人車輛而肇事，可見被告飲酒後，其
    注意力、判斷力及駕駛操控能力均不如常，已達不能安全駕
    駛動力交通工具之程度甚明。從而本件事證明確，被告犯行
    洵堪認定。
二、核被告甲○○所為，係犯刑法第一百八十五條之三服用酒類
    不能安全駕駛動力交通工具而駕駛罪。被告行為後，刑法於
    九十四年二月二日修正公布，九十五年七月一日起施行。依
    修正後刑法第二條第一項規定，行為後法律有變更者，適用
    行為時之法律，但行為後之法律有利於行為人者，適用最有
    利於行為人之法律，此係規範行為後法律變更所生新舊法律
    比較適用之準據法，本身尚無新舊法比較之問題，故於刑法
    修正施行後，應一律適用現行刑法第二條第一項之規定，為
    「從舊從輕」之比較。則按刑法第一百八十五條之三之服用
    酒類不能安全駕駛動力交通工具而駕駛罪之規定雖未修正，
    惟其法定刑除有期徒刑及拘役外，尚有罰金刑，而修正後之
    刑法第三十三條第五款既已將罰金刑之最低額由銀元一元即
    新臺幣三元，提高為新臺幣一千元，比較新、舊法結果，自
    以被告行為時即修正前之刑法第三十三條第五款規定較有利
    於被告。又被告行為時之修正前刑法第四十二條第二項前段
    規定：「易服勞役以一元以上三元以下折算一日。但勞役期
    限不得逾六個月。」，而被告行為時之易服勞役折算標準，
    依修正前罰金罰鍰提高標準條例第二條前段（現已刪除）規
    定，就其原定數額提高為一百倍折算一日，則本件被告行為
    時之易服勞役折算標準，應以銀元一百元以上三百元以下折
    算一日，經依現行法規所定貨幣單位折算新臺幣條例予以折
    算後，應以新臺幣三百元以上九百元以下折算一日。惟修正
    後刑法第四十二條第三項前段規定：「易服勞役以新台幣一
    千元、二千元或三千元折算一日。但勞役期限不得逾一年」
    ，比較修正前後之易服勞役折算標準，應以修正後之規定較
    有利於被告。原審認被告所犯事證明確，適用刑法第一百八
    五條之三、第四十二條第三項前段，刑法施行法第一條之一
    等規定，並審酌被告呼氣中酒精濃度含量，及其行為對交通
    安全所造成之危害性，並犯後態度等一切情狀，量處罰金新
    臺幣六萬元，並諭知易服勞役之折算標準，經核其認事用法
    並無不當，量刑亦稱允適。
三、末按刑法第七十四條緩刑之規定，亦經修正並自九十五年七
    月一日施行，然因有關緩刑之宣告，並非行為可罰性之法律
    規範變更，自應適用裁判時即修正後之規定（最高法院九十
    五年五月二十三日九十五年度第八次刑庭會議決議參照）。
    查被告甲○○前因妨害自由案件，經臺灣高等法院以七十四
    年度上更一字第七二號判決處有期徒刑三年確定，於七十六
    年五月六日縮刑期滿執行完畢，於執行完畢後五年以內未曾
    因故意犯罪受有期徒刑以上刑之宣告，有臺灣高等法院被告
    前案紀錄表在卷可稽，其酒後駕車，固無足取，然斟酌其酒
    後於自宅門前巷道移車以方便他車通行之行為，較諸一般酒
    後高速行駛於道路之危害性為低，且屬偶發行為，事後並已
    賠償被害人乙○○之損失，此據乙○○陳明在卷（見本院前
    揭審判筆錄第五頁），被告經此偵、審程序及科刑教訓後，
    自當知所警惕，而無再犯之虞，因認前開所宣告之刑，以暫
    不執行為適當，爰依修正後刑法第七十四條第一項第二款規
    定，併予宣告緩刑二年，以啟自新。
據上論斷，應依刑事訴訟法第四百五十五條之一第一項、第三項
、第三百六十八條，刑法第七十四條第一項第二款，判決如主文
。
本案經檢察官江貞諭到庭執行職務。
中　　華　　民　　國　　96　　年　　2 　　月　　6　　日
　　　　　　　　　刑事第十一庭  審判長法　官  劉方慈
                                      法  官  林庚棟
                                      法  官　鍾淑慧
以上正本證明與原本無異。
不得上訴。
                                      書記官  劉英芬
中　　華　　民　　國　　96　　年　　2 　　月　　12 　日
附錄本案論罪科刑法條
刑法第一百八十五條之三
服用毒品、麻醉藥品、酒類或其他相類之物，不能安全駕駛動力
交通工具而駕駛者，處一年以下有期徒刑、拘役或三萬元以下罰
金。
